【裁判字號】    90,交上易,1280
【裁判日期】    901023
【裁判案由】    過失致死
【裁判全文】
臺灣高等法院臺南分院刑事判決          九十年度交上易字第一二八號      Ｇ
      上  訴  人  臺灣雲林地方法院檢察署檢察官
      被      告  甲  ○  ○
右上訴人因被告過失致死案件，不服臺灣雲林地方法院九十年度交易字第四○號中華
民國九十年六月二十九日第一審判決（起訴案號：臺灣雲林地方法院檢察署九十年度
偵字第四二五號），提起上訴，本院判決如左：
      主      文
原判決撤銷。
甲○○因過失致人於死，累犯，處有期徒刑拾月。
      事      實
一、甲○○前因駕車肇事之過失傷害案件，經臺灣雲林地方法院判處有期徒刑四月，
    於民國八十七年九月八日易科罰金執行完畢，猶不知小心開車。其於九十年一月
    十五日下午，駕駛車號ＳＬ－三六五九號自小客車，沿雲林縣斗南鎮○○○○道
    由斗南往莿桐方向行駛。於當日下午三時四十五分許，途經台一線北向二三四˙
    五公里路段，即台一線與無路名之產業道路丁字型交岔路口處，甲○○本應注意
    該路段係郊區道路，行車速度不得超過時速六十公里，車輛行經無號誌交岔路口
    ，應減速慢行，作隨時停車之準備，且應注意車前狀況，隨時採取必要之安全措
    施，而依當時情況，天候晴，路面乾燥無缺陷，無障礙物，視距良好，別無不能
    注意之情事，竟疏未注意猶以時速七十餘公里之時速超速行駛，適有張錦章騎乘
    車號ＭＫＺ－八０六號重型機車自該產業道路行至上開交岔路口，亦疏未注意轉
    彎車應讓直行車先行，即左轉進入甲○○之車道內，甲○○見狀雖緊急煞車，惟
    卻未採取其他必要之閃避措施，致其自小客車車頭左前側撞擊張錦章機車右側之
    中間部位，張錦章人車倒地，因而受有頭蓋骨破裂、骨折等重創，因休克不治死
    亡。甲○○於肇事後，偵查犯罪機關知悉犯人前，即向警自首並靜候裁判。
二、案經張錦章女兒乙○○告訴雲林縣警察局斗南分局報請臺灣雲林地方法院檢察署
    檢察官相驗後偵查起訴。
      理      由
一、訊據被告甲○○對右揭犯罪事實坦承不諱，核與證人黃耀輝即現場處理警員於原
    審證述撞擊點及肇事路況情形相符，復有道路交通事故調查報告表、現場照片在
    卷足參。又死者張錦章確係因本件車禍死亡之事實，業據檢察官督同法醫師相驗
    屍體屬實，製有勘驗筆錄、驗斷書、相驗屍體證明書附卷可稽，並為告訴人乙○
    ○指訴在卷。
二、按汽車行車速度在郊區道路時速不得超過六十公里，行經交岔路口，應減速慢行
    ，作隨時停車之準備，且應注意車前狀況，隨時採取必要之安全措施，道路交通
    安全規則第九十三條第一項第一款、第四款、第九十四條第三項分別定有明文，
    被告身為駕駛人，自負有上開義務。且依當時情況，天候晴，路面乾燥無缺陷，
    無障礙物，視距良好，別無不能注意之情事，有上開調查報告表可徵，被告竟疏
    未注意超速行駛，另依據上開調查報告表之現場圖顯示，被告煞車痕之起點至撞
    擊地點，遺有煞車痕達二十六˙三公尺，足認被告在目擊死者機車而緊急煞車後
    ，其有足夠的空間，但卻未採取必要之安全措施閃避死者機車，其有過失甚為明
    顯。雖死者張錦章違規左轉亦容有過失之處，然此難辭被告之咎。
三、又死者張錦章確係因本件車禍死亡之事實，前已敘明，是死者之死亡與被告之過
    失間有相當因果關係，亦無疑義。被告自白核與事實相符，本件事證明確，被告
    犯行堪以認定。
四、核被告所為，係犯刑法第二百七十六條第一項之過失致死罪。被告於肇事後，在
    偵查機關知悉犯人前，即向警方自首為肇事者之情，為證人黃耀輝到庭證述明確
    ，被告自首犯罪，依法減輕其刑。被告前於八十六年五月十七日，亦因駕車肇事
    過失傷害人，經原審法院判處有期徒刑四月，於八十七年九月八日易科罰金執行
    完畢，有台灣雲林地方法院檢察署刑案資料查註紀錄表及臺灣高等法院被告全國
    前案紀錄在卷可憑，其於五年內再犯本案，為累犯，依法加重其刑，並先加後減
    。
五、原審以被告罪證明確，予以論罪科刑，固非無見，惟查：被告犯後固坦承犯行，
    但均未賠償告訴人或其餘被害人家屬之損害，或與其達成和解，未得告訴人之諒
    解，前有駕車肇事致人受傷之前科素行，被告並未謹慎駕駛，其過失情節相當嚴
    重，再度過失致人於死，未與被害人成立和解，乃原審僅判處被告有期徒刑陸月
    ，且得易科罰金，以佰元折算壹日，自非事理之平，有失輕縱，檢察官上訴意
    旨，即執此指摘原判決不當，為有理由，自應由本院予以撤銷改判，爰審酌被告
    犯罪之動機、目的、品性、過失程度、犯罪所生危害、自首、犯罪後坦白認錯，
    犯後態度尚佳等一切情狀，量處如主文第二項所示之刑，以示懲儆。
據上論斷，應依刑事訴訟法第三百六十九條第一項前段、第三百六十四條、第二百九
十九條第一項前段，刑法第二百七十六條第一項、第六十二條前段、第四十七條，罰
金罰鍰提高標準條例第一條前段，判決如主文。
本案經檢察官許仲瑩到庭執行職務。
中    華    民    國      九十      年      十      月      二十三      日
      臺灣高等法院臺南分院刑事第六庭
                                      審判長法官  楊    明    章
                                            法官  顏    基    典
                                            法官  徐    宏    志
右正本證明與原本無異。
如不服本判決，應於判決送達後十日內向本院提出上訴狀，其未敘述理由者並應於提
出上訴狀後十日內向本院補提理由書（應附繕本)。
                                      法院書記官  李    梅    菊
中    華    民    國      九十      年      十      月      二十三      日
附錄法條：
刑法第二百七十六條：因過失致人於死者，處二年以下有期徒刑、拘役或二千元以下
                    罰金。
                    從事業務之人，因業務上之過失犯前項之罪者，處五年以下有
                    期徒刑或拘役，得併科三千元以下罰金。


司法院資訊處製作；財團法人民間司法改革基金會備份。
